臺灣新北地方法院民事判決
110年度簡上附民移簡字第30號
原      告  呂沛誼
被      告  吳明德
上列當事人間因違反個人資料保護法案件，原告提起刑事附帶民
事訴訟請求侵權行為損害賠償，經本院刑事庭110 年度審簡上附
民字第3 號裁定移送前來，本院於中華民國110 年12月22日言詞
辯論終結，判決如下：
     主  文
原告之訴及假執行之聲請均駁回。
訴訟費用由原告負擔。
    事實及理由
一、原告主張：民國109 年3 月19日11時14分許，被告一字不漏
    公開張貼原告與訴外人吳志宏間糾紛之臺灣高等法院108 年
    度上易字第844 號民事判決及本院109 年度司聲字第17號民
    事裁定（下合稱前開司法文書）於原告住處D棟電梯門旁按
    鍵上方及電梯内儀表板旁，經原告發現至承辦警員當日18時
    46分許取下帶回，被告公開張貼前開司法文書時間長達7 小
    時30分鐘左右，嚴重損害原告人格權；同年3 月24日11時11
    分許，被告於原地點再次一字不漏公開張貼前開司法文書，
    原告當日12時47分許發現後報案由警員取回。此外，被告10
    9 年12月18日上午於臺灣新北地方法院經調解委員勸說下當
    面向原告道歉，詎於12月下旬原告居住之社區召開住戶大會
    ，被告又意圖於中庭會場散播與原告之糾紛。被告上揭行為
    ，均足貶抑原告之人格及社會評價，屬依民法第184條第1項
    前段規定侵害原告名譽權，爰侵權行為損害賠償規定，請求
    精神慰撫金新臺幣（下同）20萬元，並聲明：被告應給付原
    告20萬元，並自起訴狀繕本送達之翌日起至清償日止，按週
    年利率5 %計算之利息。前項判決請准供擔保宣告假執行等
    語。
二、被告答辯以：
　㈠兩造為同一社區之住戶，被告張貼前開司法文書之行為，僅
    係為使同社區之其他住戶了解兩造間紛爭之事實發生經過及
    判決結果，以避免同社區之其他住戶受原告虛構之事實所誤
    導，全係為維護己身權益所為之澄清行為。前開司法文書内
    容為法院經法定程序調查後所為之認定，被告自當能信其為
    真實，且被告單純張貼前開司法文書，未於其上加註評論或
    抒發個人意見，難謂係不法侵害他人之權利，亦難認被告主
    觀上有何不法侵害被告名譽權之故意存在，自不應令被告負
    侵權行為損害賠償責任。
　㈡又被告之子吳志宏與原告間因本院109年度司聲字第17號裁定
    而生26,425元之金錢債權，業經吳志宏讓與被告，並以本件
    民事答辯狀作為債權讓與之通知，倘衡酌上情仍認為被告應
    負侵權行為損害賠償之責，被告於本件主張抵銷。
　㈢綜上，原告之請求顯無理由，應予駁回。聲明：原告之訴及
    假執行之聲請均駁回。如受不利判決，被告願供擔保請准宣
    告免為假執行等語。　　
三、被告之子吳志宏與呂沛誼為新北市○○區○○路○段000號社區之
    鄰居，吳志宏與呂沛誼因房屋漏水而有民事訴訟官司，被告
    於收受前開司法文書後，明知前開司法文書上載有呂沛誼之
    住處，接續於109年3月19日11時14分許及同年月24日11時11
    分許，將前開司法文書各1份之影本公開張貼在呂沛誼住處
    社區D棟電梯內儀錶板旁等情，被告行為違反個人資料保護
    法第41條，經本院109年度審簡字第1000號判決刑事簡易判
    決判處有期徒刑2月，被告上訴後，於110年5月13日撤回上
    訴確定等情，兩造均不爭執（見本院卷第62頁），且經本院
    調取刑事案件電子卷宗核閱屬實，應足採信。
四、本院得心證之理由：
　㈠按因故意或過失，不法侵害他人之權利者，負損害賠償責任
    ；不法侵害他人之身體、健康、名譽、自由、信用、隱私、
    貞操，或不法侵害其他人格法益而情節重大者，被害人雖非
    財產上之損害，亦得請求賠償相當之金額，民法第184 條第
    1 項前段、第195 條第1 項分別定有明文。名譽權之侵害，
    須行為人故意或過失抑貶他人之社會評價而不法侵害他人之
    名譽，且具有違法性、歸責性，並不法行為與損害間有相當
    因果關係，始成立侵權行為。再者，言論可分為「事實陳述
    」及「意見表達」，前者有真實與否之問題，具可證明性，
    行為人應先為合理查證，且應以善良管理人之注意義務為具
    體標準，並依事件之特性分別加以考量，因行為人之職業、
    危害之嚴重性、被害法益之輕重、防範避免危害之代價、與
    公共利益之關係、資料來源之可信度、查證之難易等，而有
    所不同；後者乃行為人表示自己之見解或立場，屬主觀價值
    判斷之範疇，無真實與否可言，行為人對於可受公評之事，
    如未使用偏激不堪之言詞而為意見表達，可認係善意發表適
    當評論者，不具違法性，非屬侵害他人之名譽權，即不負侵
    權行為之損害賠償責任（最高法院99年度台上字第792號判
    決意旨參照）。
  ㈡又按各級法院及分院應定期出版公報或以其他適當方式，公
    開裁判書，法院組織法第83條第1像前段定有明文。查原告
    曾與被告之子吳志宏因新北市○○區○○路000號11樓建物修繕
    ，而另有債務人異議之訴案件，該債務人異議之訴案件即為
    被告所張貼之臺灣高等法院108年度上易字第844號判決，而
    本院109 年度司聲字第17號民事裁定則為前開案件訴訟費用
    額之核定，是前開司法文書內容依法本應公開，原告主張被
    告於109年3月19日及同年月24日11時11分許，張貼前開司法
    文書於其住處社區D棟電梯內儀錶板旁之行為，核無任何侵
    害原告社會評價之行為，難認原告受有名譽權之侵害。另原
    告主張被告於109年12月下旬在社區住戶大會散播與原告之
    糾紛，已侵害原告名譽權等情，然原告並未提出事證足認被
    告有於109年12月下旬散播與原告之糾紛，故無從認定被告
    有侵害原告名譽權之行為。
五、綜上所述，原告請求被告應給付原告20萬元，並自起訴狀繕
    本送達之翌日起至清償日止，按週年利率5 %計算之利息為
    無理由，應予駁回。原告之訴既經駁回，則其假執行之聲請
    即失所附麗，亦應予以駁回。
六、本件事實已臻明確，兩造其餘之攻擊防禦方法及所援用之證
    據，經本院斟酌後，認為與判決基礎之事實並無影響，均不
    足以影響本裁判之結果，自無庸一一詳予論駁之必要，併此
    敘明。
七、訴訟費用之負擔：民事訴訟法第78條。 　　
中　　華　　民　　國　　111 　年　　1 　 月　  12  　日
                  民事第六庭  審判長法  官  許瑞東
                                    法  官  許品逸
                                    法  官  宋家瑋
以上正本係照原本作成。
本判決不得上訴。
中　　華　　民　　國　　111 　年　　1 　　月　　12　　日
                                    書記官　洪愷翎